【裁判字號】    89,上訴,267
【裁判日期】    890425
【裁判案由】    懲治盜匪條例
【裁判全文】
臺灣高等法院刑事判決                            八十九年度上訴字第二六七號
    上  訴  人  臺灣板橋地方法院檢察署檢察官
    被      告  甲○○
    指定辯護人  本院公設辯護人
右上訴人因被告懲治盜匪條例案件，不服臺灣板橋地方法院八十八年度訴字第四二五
號，中華民國八十八年九月二十七日第一審判決（起訴案號：臺灣板橋地方法院檢察
署八十八年度偵字第二七０六、二七二九號）提起上訴，本院判決如左：
    主  文
上訴駁回。
    事  實
一、甲○○曾因搶奪案件，經臺灣板橋地方法院判處有期徒刑一年三月，緩刑四年，
    而於民國八十七年一月十九日確定，於緩刑期間內，猶不知悔改，因缺錢花用，
    竟意圖為自己不法之所有，於八十八年一月十日凌晨三時三十分許，身懷其所有
    之西瓜刀一把，頭戴全罩式安全帽，進入臺北縣泰山鄉○○路○段三五三號之台
  糖便利超商內，隨即故意露出西瓜刀刀柄，並對店員乙○○高喊「搶劫」，喝令
    乙○○將收銀機內之金錢交出，因見乙○○動作太慢，乃抽出西瓜刀，並即侵入
    櫃檯打開收銀機，強行取走機內之財物新臺幣（下同）五千元，以此強暴方式致
    乙○○不能抗拒，而取他人之物。甲○○得手後，即將上開所劫款項花用罄盡。
    嗣於八十八年一月二十一日十七時三十分許，在臺北縣新莊市○○路一０二號二
    樓為警循線查獲，並扣得甲○○所有供強盜所用之西瓜刀一把。
二、案經台北縣警察局新莊分局報告台灣板橋地方法院檢察署檢察官偵查起訴。
    理  由
一、訊據被告甲○○對於因缺錢花用，而於八十八年一月十日凌晨三時三十分許，身
    懷其所有之西瓜刀一把，頭戴全罩式安全帽，進入臺北縣泰山鄉○○路○段三五
    三號之台糖便利超商內，對店員乙○○高喊「搶劫」，喝令乙○○將收銀機內之
    金錢交出，因見乙○○動作太慢，乃抽出西瓜刀，並即侵入櫃檯打開收銀機，強
    行取走機內之五千元之事實均坦承不諱，核與證人乙○○於本院調查時證述當時
    被告持刀行搶及其被搶時，因被告將刀抽出，伊已不能抗拒之情節相符（見本院
    八十九年三月二十九日筆錄），並有西瓜刀一把扣案足資佐證。而當時時值凌晨
    三時三十分許，四下無人，被告又手持犀利之西瓜刀，並對隻身之店員乙○○高
    喊「搶劫」，依當時情況，店員乙○○早已為被告之行為所抑制，而達不能抗拒
    之程度，顯見被告甲○○係以強暴致使乙○○不能抗拒，而取走收銀機內之財物
    甚明。本件事證明確，被告甲○○之犯行堪以認定。
二、查被告甲○○意圖為自己不法之所有，以強暴致使被害人不能抗拒，而取走他人
    之物，核其所為，係犯懲治盜匪條例第五條第一項第一款之意圖為自己不法所有
    ，以強暴致使不能抗拒而取他人之物罪。
三、原審因以被告罪證明確，適用懲治盜匪條例第五條第一項第一款之規定，併審酌
    被告甲○○前因搶奪案件，經原審判處有期徒刑一年三月，緩刑四年確定，於緩
    刑期間內，猶不知悔改，再犯本案之罪，有臺灣高等法院檢察署刑案紀錄簡覆表
    一份在卷足憑，其於凌晨持上開西瓜刀進入店內搶劫財物五千元，所盜得之財物
    雖不多，但依其犯案情節，危害社會治安重大，並嚴重威脅被害人之生命及財產
    ，並其犯罪之動機、目的、手段、犯罪所生之危害、犯罪後坦承犯行之態度等一
    切情狀，量處有期徒刑七年二月，以示懲儆。並說明扣案之西瓜刀一把，係在被
    告甲○○之住處即臺北縣新莊市○○路一０二號二樓房間內所查獲，有臨檢紀錄
    表附卷可稽，且係被告甲○○所有供犯本件之罪所用之物，業據其於警訊時供明
    在卷，故依刑法第三十八條第一項第二款之規定宣告沒收。至被告甲○○盜匪所
    得之財物五千元，業經其花用罄盡而滅失，已據被告供明在卷（見本院八十九年
    三月二十九日筆錄），故不諭知發還被害人（原審誤載為不予宣告沒收，應予更
    正），併予敘明。認事用法，經核均無違誤，量刑亦稱妥適。檢察官提起上訴，
    略謂：被告另於八十八年八月二十三日夜間二十三時許，又夥同少年鍾佳君及另
    名不詳成年男子，至新莊市○○○路二十八巷三弄四號，執持西瓜刀，以強暴方
    式強走丙○○之金手鍊一條典當花用，該犯行與本件有連續犯之裁判上一罪關係
    ，應為原起訴效力所及，原審未及斟酌審判，尚有未當云云。惟訊據被告否認有
    上開犯行，辯稱：係丙○○欠伊錢，始臨時拿該手鍊給伊抵債等語。按裁判確定
    前所觸犯之數罪，必須各罪間具有下列三個要件，始有刑法第五十六條連續犯之
    適用。（一）主觀上，各犯罪係基於一概括犯意而生，亦即多次之犯行自始出於
    一預定之犯意計劃。（二）數行為間具有連續性，亦即於時間、空間、場所、機
    會上具有密切連接之特性而言。（三）所犯數罪屬刑法上同一罪名之罪。經查檢
    察官所指被告搶走丙○○手鍊之行為，與本件認定之強盜行為，除時間上已相距
    七月之久外，犯罪之手段、場所及動機，亦迥不相同，難認上開二行為間具有密
    切連接之特性，且被告於本院調查時，亦堅稱係丙○○「臨時」拿該手鍊給伊抵
    債（見本院八十九年三月二十九日筆錄），與連續犯須於主觀上，各犯罪係基於
    一概括犯意而生之要件亦不相侔，是縱認被告取走丙○○手鍊之行為，在法之評
    價上與本案為同一罪名，亦不能成立連續犯，亦即該犯行與本件並無連續犯之裁
    判上一罪關係，應為原起訴效力所不及，本院及原審自無從併予斟酌審判，應由
    檢察官另行為適法之處理。檢察官上訴指摘原判決不當，為無理由，應予駁回。
據上論斷，應依刑事訴訟法第三百六十八條，判決如主文。
本案經檢察官施良波到庭執行職務。
中    華    民    國    八十九    年        四        月      二十五    日
                            台灣高等法院刑事第四庭
                                審判長法  官  蔡  永  昌
                          法  官  許  宗  和
                                      法  官  徐  昌  錦
右正本證明與原本無異。
如不服本判決應於收受送達後十日內向本院提出上訴書狀，其未敘述上訴之理由者並
得於提起上訴後十日內向本院補提理由書（均須按他造當事人之人數附繕本）。
                                      書記官  吳  金  來
中    華    民    國    八十九    年        四        月      二十七    日
附錄：本案論罪科刑法條全文
懲治盜匪條例第五條第一項第一款：
有左列行為之一者，處無期徒刑或七年以上有期徒刑：
一、意圖為自己或第三人不法所有，以強暴、脅迫、藥劑、催眠術或他法，致使不能
    抗拒，而取他人之物或使其交付者。


司法院資訊處製作；財團法人民間司法改革基金會備份。
